【裁判字號】    97,上訴,4798
【裁判日期】    971125
【裁判案由】    毒品危害防制條例
【裁判全文】
臺灣高等法院刑事判決                97年度上訴字第4798號
上  訴  人  甲○○
即  被  告
                    現另案於臺灣桃園女子監獄執行中
上列上訴人因毒品危害防制條例案件，不服臺灣板橋地方法院97
年度訴字第3205號，中華民國97年8月26日第一審判決（起訴案
號：臺灣板橋地方法院檢察署97年度毒偵字第5384號），提起上
訴，本院判決如下：
    主  文
原判決撤銷。
甲○○施用第一級毒品，累犯，處有期徒刑壹年，扣案注射針筒
貳支、橡皮軟管壹條、吸食器壹組，均沒收。
    事  實
一、甲○○曾因違反毒品危害防制條例案件，於民國（下同）95
    年10月4日，經臺灣板橋地方法院以95年度訴字第2588號刑
    事判決判處有期徒刑六月、十月，應執行有期徒刑一年二月
    ，於96年1月31日，經本院以95年度上訴字第4327號刑事判
    決撤銷原審諭知有期徒刑六月部分，改為判處無罪，另原審
    諭知有期徒刑十月部分則駁回上訴，96年3月1日判決確定；
    又因違反毒品危害防制條例案件，於95年12月14日，經臺灣
    板橋地方法院以95年度簡字第7317號刑事簡易判決判處有期
    徒刑三月，96年1月16日判決確定。上開罪刑，嗣於96年7月
    16日，經本院以96年度聲減字第1620號裁定減為有期徒刑五
    月、一月又十五日，應執行有期徒刑六月確定，刑期起算日
    期為96年4月26日，指揮書原載執行完畢日期為96年10月25
    日，累進縮刑四日，96年10月21日縮刑期滿執行完畢；又因
    偽造文書案件，於96年11月29日，經臺灣桃園地方法院以96
    年度審簡字第17號刑事簡易判決判處有期徒刑四月、四月（
    應執行有期徒刑六月）、罰金新臺幣三千元，97年1月21日
    判決確定，刑期起算日期為97年6月12日，指揮書執行完畢
    日期為97年12月14日（含易服勞役三日）。又其曾因施用毒
    品案件，於94年11月11日，經臺灣板橋地方法院以94年度毒
    聲字第2321號裁定送觀察、勒戒後，嗣認無繼續施用傾向，
    於95年1月12日釋放，並於95年1月12日，經臺灣板橋地方法
    院檢察署檢察官以94年度毒偵字第6329號為不起訴處分確定
    。
二、甲○○於上開觀察、勒戒執行完畢釋放後，五年內之97年4
    月26日凌晨3時餘，在其位於臺北縣土城市○○路139巷42號
    之住處，一起施用第一級毒品海洛因與第二級毒品甲基安非
    他命（起訴書誤為安非他命應予以更正）。於97年4月26日7
    時許，為警在桃園縣桃園市○○路10號前查獲，並自其攜帶
    皮包內扣得其所有之注射針筒二支、橡皮軟管一條及吸食器
    一組，嗣經警採其尿液送驗，結果呈安非他命類、鴉片類陽
    性反應而偵悉上情。
三、案經桃園縣政府警察局桃園分局移送臺灣桃園地方法院檢察
    署檢察官呈請臺灣高等法院檢察署檢察長令轉臺灣板橋地方
    法院檢察署檢察官偵查起訴。
    理  由
一、證據能力部分：按被告以外之人於審判外之言詞或書面陳述
    ，除法律有規定者外，不得作為證據；又被告以外之人於審
    判外之陳述，雖不符合同法第159條之1至第159條之4之規定
    ，但經當事人於審判程序同意作為證據，法院審酌該言詞陳
    述或書面陳述作成時之情況，認為適當者，亦得為證據。當
    事人、代理人或辯護人於法院調查證據時，知有第159條第1
    項不得為證據之情形，而未於言詞辯論終結前聲明異議者，
    視為有前項之同意，刑事訴訟法第159條第1項及第159條之5
    分別定有明文。查本判決下列所引用之各該被告以外之人於
    審判外之陳述（包含書面陳述濫用藥物尿液檢驗報告），皆
    屬傳聞證據，惟被告雖知上開證據資料為傳聞證據，但於準
    備程序及審判期日中均表示無意見而不予爭執，且迄至言詞
    辯論終結前亦未再聲明異議，審酌上開證據資料製作時之情
    況，尚無違法不當及證明力明顯過低之瑕疵，亦認為以之作
    為證據應屬適當，故揆諸前開規定，爰逕依刑事訴訟法第
    159條之5規定，認前揭證據資料均例外有證據能力。
二、上訴人即被告甲○○坦承前揭犯罪事實，且查：
(一)、被告於前開時、地經警查獲後採集之尿液檢體經檢驗，結果
    呈安非他命類、鴉片類陽性反應，此有桃園縣政府警察局桃
    園分局被採尿人姓名編號對照表、台灣檢驗科技股份有限公
    司於97年5月14日出具之濫用藥物尿液檢驗報告各一紙（毒
    偵字第2264號卷第37頁、第44頁）附卷足憑，且有扣案注射
    針筒二支、橡皮軟管一條及吸食器一組足資佐證，堪認被告
    前開施用第一級毒品海洛因及第二級毒品甲基安非他命之自
    白與事實相符。
(二)、被告於偵查已經陳明：「我在26日凌晨3點多，在家裡一起
    用海洛因與安非他命」等語，其於原審亦稱注射海洛因後即
    施用安非他命等語，且卷附之濫用藥物檢驗報告之甲基安非
    他命為56956ng/ml，代謝之安非他命為8072ng/ml（起訴書
    誤甲基安非他命為安非他命應予以更正），嗎啡為120609ng
    /ml，代謝之可待因為21059ng/ml，足見與被告所陳之一起
    用海洛因與甲基安非他命（亦即施打海洛因後緊接施用安非
    他命）之情相符（起訴書誤甲基安非他命為安非他命應予以
    更正），是應認定被告係以一行為施用第一級毒品海洛因與
    第二級毒品甲基安非他命，則被告上訴辯解稱有想像競合犯
    之適用等詞，依據前述尿液鑑定報告之數據所示，並非不可
    信。
(三)、被告曾因施用毒品案件，於94年11月11日，經臺灣板橋地方
    法院以94年度毒聲字第2321號裁定送觀察、勒戒後，嗣認無
    繼續施用傾向，於95年1月12日釋放，並於95年1月12日，經
    臺灣板橋地方法院檢察署檢察官以94年度毒偵字第6329號為
    不起訴處分確定，此有被告前案紀錄表附卷足憑，其於觀察
    、勒戒執行完畢釋放後，五年內再犯本案施用第一級毒品海
    洛因、第二級毒品甲基安非他命之罪，核與毒品危害防制條
    例第23條第2項之規定相符。
(四)、從而，本案事證已臻明確，被告犯行洵堪認定，自應依法論
    科。
三、論罪科刑部分：
(一)、核被告甲○○所為，係犯毒品危害防制條例第10條第1項之
    施用第一級毒品罪、毒品危害防制條例第10條第2項之施用
    第二級毒品罪。被告施用前後持有第一級毒品海洛因、第二
    級毒品甲基安非他命之低度行為各為其施用之高度行為所吸
    收而不另論罪。被告係以一行為，施用第一級與第二級毒品
    ，所觸犯之前述施用第一級毒品與第二級毒品罪名，有刑法
    第55條一行為觸犯數罪名之想像競合犯規定之適用，檢察官
    認為被告所為二罪名犯意各別，觸犯構成要件互異之罪名，
    應分論併罰，疏忽未見及被告於偵查已經陳明之：「我在26
    日凌晨3點多，在家裡一起用海洛因與安非他命」等語，尚
    有未洽。被告曾因違反毒品危害防制條例案件，於95年10月
    4日，經臺灣板橋地方法院以95年度訴字第2588號刑事判決
    判處有期徒刑六月、十月，應執行有期徒刑一年二月，於96
    年1月31日，經本院以95年度上訴字第4327號刑事判決撤銷
    原審判決諭知有期徒刑六月部分，改為判處無罪，另原審諭
    知有期徒刑十月部分則駁回上訴，96年3月1日判決確定；又
    因違反毒品危害防制條例案件，於95年12月14日，經臺灣板
    橋地方法院以95年度簡字第7317號刑事簡易判決判處有期徒
    刑三月，96年1月16日判決確定。上開罪刑，嗣於96年7月16
    日，經本院以96年度聲減字第1620號裁定減為有期徒刑五月
    、一月又十五日，應執行有期徒刑六月確定，刑期起算日期
    為96年4月26日，指揮書原載執行完畢日期為96年10月25 日
    ，累進縮刑四日，96年10月21日縮刑期滿執行完畢，此有被
    告前案紀錄表在卷可稽，其受徒刑之執行完畢後，五年以內
    故意再犯有期徒刑以上本案之罪，應依刑法第47條第1項之
    規定論以累犯，並依法加重其刑。
(二)、原審予被告以論罪科刑固非無見，惟查：(一)、被告係以一行
    為施用第一級與第二級毒品，有想像競合犯之適用，原判決
    疏未詳查致認應分論併罰。(二)、卷附之濫用藥物檢驗報告之
    甲基安非他命為56956ng/ml，代謝之安非他命為8072ng/ml
    ，則起訴書認為被告係施用安非他命，應有錯誤，原審未予
    以更正為甲基安非他命。以上原審判決容有未洽，是被告上
    訴意旨略以請斟酌想像競合犯等詞，指摘原判決不當，尚非
    無理由，則原判決既有可議，自應將原判決予以撤銷改判。
(三)、爰審酌被告施用毒品，足以戕害其身心，滋生其他犯罪，惡
    化治安，嚴重損及公益，且被告曾因施用毒品案件，業經觀
    察、勒戒、判決處刑及執行，仍未戒斷其施用毒品之惡習，
    竟再為本件施用毒品犯行，顯見其不思悔改，惟考量施用毒
    品行為於本質上係屬自我戕害行為，反社會性之程度應屬較
    低及其犯罪後於審理中坦承犯行，態度尚佳等一切情狀，量
    處有期徒刑壹年。扣案注射針筒貳支、橡皮軟管壹條均係供
    被告施用第一級毒品海洛因所用之物，另吸食器壹組則係供
    被告施用第二級毒品甲基安非他命所用之物，均係被告所有
    ，業據其陳明，爰依刑法第38條第1項第2款之規定宣告沒收
    。
據上論斷，依刑事訴訟法第369條第1項前段、第364條、第299條
第1項前段，毒品危害防制條例第10條第1項、第2項、第23條第2
項，刑法第11條前段、第47條第1項、第55條、第38條第1項第2
款，判決如主文。
本案經檢察官楊秀蘭到庭執行職務。
中    華    民    國    97    年    11    月    25    日
                  刑事第十二庭  審判長法  官   蔡永昌
                                      法  官   陳榮和
                                      法  官   施俊堯
以上正本證明與原本無異。
如不服本判決，應於收受送達後10日內向本院提出上訴書狀，其
未敘述上訴之理由者並得於提起上訴後10日內向本院補提理由書
（均須按他造當事人之人數附繕本）「切勿逕送上級法院」。
                                      書記官   顧哲瑜
中    華    民    國    97    年    11    月    26    日
附錄：本案論罪科刑法條全文
毒品危害防制條例第10條：
施用第一級毒品者，處六月以上五年以下有期徒刑。
施用第二級毒品者，處三年以下有期徒刑。


司法院資訊處製作；財團法人民間司法改革基金會備份。
